臺灣高等法院高雄分院刑事裁定　　　　 96年度交抗字第155號
　　抗　告　人　高雄市政府
　　代　表　人　乙　○
　　受　處分人　甲○○
上列抗告人因受處分人違反道路交通處罰條例聲明異議案件，不
服臺灣高雄地方法院中華民國96年 6月29日裁定（96年度交聲字
第258 號），提起抗告，本院裁定如下：
    主  文
抗告駁回。
    理  由
一、抗告意旨略以：(一)道路交通管理處罰條例第35條第1 條第1
    款規定：「汽車駕駛人，駕駛汽車經測試檢定酒精濃度超過
    規定標準，處新臺幣1 萬5 千元以上6 萬元以下罰鍰，並當
    場移置保管該汽車及吊扣其駕駛執照1 年。」本府交通局依
    上揭規定對第裁32-BO0000000號違規案裁處，並無違誤。(二)
    道路交通安全規則第50條規定：「汽車駕駛執照為駕駛汽車
    之許可憑證，‧‧‧」，第53條規定：「汽車駕駛執照分為
    ：一小型車駕駛執照。二‧‧‧」，第61條規定：「汽車駕
    駛人取得高一級車類之駕駛資格者，應換發駕駛執照，並准
    其駕駛較低級車類之車輛，其規定如左：‧‧‧三已領有大
    貨車駕駛執照者，得駕駛小型車、輕型機器腳踏車‧‧‧」
    準此，本案除依上揭條例第35條規定罰鍰49500 元外，並應
    吊扣其依道路交通安全規則第60條按序考領核發之職業大貨
    車駕駛執照，此與原審所持依據95年3 月1 日修正實施之道
    路交通處罰條例第68條規定無涉。(三)道路交通管理處罰條例
    吊扣駕駛執照之目的，並非僅為處罰違反道路交通管理事件
    之行為人，尚有暫時禁止行為人於道路上駕駛，以免其短期
    內再犯之意，以避免駕駛人於短期內駕駛動力交通車輛行駛
    於道路，而危及一般用路人，此一考量公眾用路安全之立法
    ，與個人生存權、工作權之保障，兩相權衡所保障之利益，
    堪認上開吊扣駕照之規定，尚在立法機關之立法裁量權限範
    圍內，並無顯然侵害受處分人之生存權及工作權。本件受處
    分人領有職業大貨車駕駛執照，既係酒後駕駛輕型機車違規
    而遭取締，則抗告人依規定吊扣其職業大貨車之駕駛執照，
    於法自無不合。是原裁定顯有違誤，爰依法提起抗告，請求
    撤銷原裁定云云。
二、按汽車駕駛人，駕駛汽車經測試檢定，酒精濃度超過規定標
    準者，處新臺幣15,000元以上60,000元以下罰鍰，並當場移
    置保管其車輛及吊扣其駕駛執照1 年；次按汽車駕駛人，因
    違反本條例及道路交通安全規則之規定，受吊銷駕駛執照處
    分時，吊銷其持有各級車類之駕駛執照，道路交通管理處罰
    條例第35條第1 項第1 款、第68條分別定有明文。查受處分
    人行為後，道路交通管理處罰條例第68條之條文內容，經立
    法院於94年11月23日修正通過，總統於94年12月14日以華總
    一義字第09400199321 號令修正公布，嗣由行政院於95 年2
    月27日以行政院院臺交字第0950082898號令發布定自95 年3
    月1 日施行，由原條文：「汽車駕駛人，因違反本條例及道
    路交通安全規則之規定，受吊扣或吊銷駕駛執照處分時，吊
    扣或吊銷其持有各級車類之駕駛執照」，修正為：「汽車駕
    駛人，因違反本條例及道路交通安全規則之規定，受吊銷駕
    駛執照處分時，吊銷其持有各級車類之駕駛執照」，修正後
    之新法已將「吊扣」之連坐規定排除在外。觀其修法意旨，
    係以原條文將違規駕駛人所持有之各級車類駕駛執照一併吊
    扣或吊銷，失之過酷，影響人民工作及生活甚鉅為由，而刪
    除吊扣駕駛人駕駛執照時，應吊扣駕駛人持有各級車類駕駛
    執照之規定，是依現行道路交通管理處罰條例，已無得吊扣
    駕駛人所持有他級駕駛執照之依據存在。從而，於為吊扣駕
    駛人駕駛執照之處分時，自僅得吊扣駕駛人違規時所駕駛該
    級車類之駕駛執照，以限制其繼續駕駛該級車類行駛道路之
    權利。
三、經查：
（一）本件受處分人甲○○於民國93年8 月20日某時飲用酒類後
      ，仍騎乘車牌號碼ZER-337 號輕型機車於道路上行駛，嗣
      於同日晚間9 時11分許，行經高雄市○○路，為警臨檢盤
      查，並對異議人進行酒精濃度測試後，發現其呼氣酒精濃
      度為每公升0.36毫克，經警舉發之事實，為受處分人所不
      否認，並有舉發違反道路交通管理事件通知單、違反道路
      交通管理事件裁決書附卷可稽，堪以認定。
（二）受處分人僅考領普通小型車駕照及職業大貨車駕照，並未
      考領輕型機車駕照乙情，亦有交通部公路總局高雄區監理
      所96年6 月15日函在卷可資佐證。而交通部94年9 月15日
      交路字第094051433 號函釋固認為領有駕駛執照之駕駛人
      ，於無照駕駛不同級之車輛違反道路交通管理處罰條例第
      35條，應處以罰鍰及吊扣駕駛執照時，仍可吊扣其所持有
      之其他駕駛執照。
（三）惟按法官依據法律獨立審判，為憲法第80條所明定，且依
      司法院大法官會議釋字第137 號、第216 號解釋意旨，各
      機關依其職掌就有關法規為釋示之行政命令，法官於審判
      案件時，固可予以引用，但仍得依據法律，表示適當之不
      同見解，並不受其拘束。次按道路交通安全規則第61條第
      1 項規定：「汽車駕駛人取得高一級車類之駕駛資格者，
      應換發駕駛執照，並准其駕駛較低級車類之車輛，其規定
      如左：三、已領有大貨車駕駛執照者，得駕駛小型車、輕
      型機器腳踏車」。查受處分人因領有較高級之職業貨車駕
      駛執照及普通小型車駕照，已如前述，依上開規定，本可
      直接允許其得駕駛輕型機車。又受處分人並無輕型機車駕
      照，則受處分人既無輕型機車駕駛執照之實體物可供吊扣
      ，即無從執行該部分之處分。再者，以行政行為，採取之
      方法所造成之損害不得與欲達成目的之利益顯失均衡，行
      政程序法第7 條第3 款定有明文及行政罰法第18條意旨可
      參，異議人無機車類之駕照可供吊扣時，吊扣其職業大貨
      車駕照、普通小型車駕照以代之，雖可達成限制駕駛人繼
      續駕駛機車類行駛之目的，惟亦同時造成限制駕駛人繼續
      駕駛該級其他自用小型車、營業大貨車等車類行駛之結果
      ，所造成之損害已與欲達成目的之利益顯失均衡。且依前
      開所述修正後即本件行為時之新法，已將「吊扣」各級車
      類規定刪除，裁決機關自不能逕行處分吊扣其他車種之駕
      駛執照。原處分機關吊扣異議人駕駛執照12個月，顯已逾
      越道路交通管理處罰條例第68條之規範之範疇。
四、原審因而認抗告人依道路交通管理處罰條例第35條第1 項第
    1 款之規定，裁處吊扣受處分人職業大貨車駕駛執照12個月
    部分，尚有不當，因而將原處分關於吊扣職業大貨車駕駛執
    照12個月部分撤銷，改諭知該部分不罰，本院經核並無違誤
    。抗告人猶執前詞，提起抗告，指摘原裁定不當，為無理由
    ，應予駁回。
五、據上論結，應依道路交通案件處理辦法第26條，刑事訴訟法
    第412條，裁定如主文。
中　　華　　民　　國　　96　　年　　9 　　月　　14　　日
                  刑事第二庭    審判長法  官  林正雄
                                      法  官  陳啟造
                                      法  官  黃壽燕
以上正本證明與原本無異。
不得再抗告。
中　　華　　民　　國　　96　　年　　9 　　月　　14　　日
　　　　　　　　　　　　　　　　　　　書記官  梁雅華
